最高法院刑事判決　　　　　　　　　　　　　　　　八十七年度台上字第八二一號
　　上　訴　人　甲○○
　　選任辯護人　謝仲瑜律師
　　　　　　　　王進佳律師
右上訴人因偽造文書案件，不服台灣高等法院高雄分院中華民國八十六年十一月二十
七日第二審判決（八十六年度上訴字第二一三二號，起訴案號：台灣高雄地方法院檢
察署八十六年度偵續字第一三七號），提起上訴，本院判決如左：
    主  文
上訴駁回。
    理  由
按刑事訴訟法第三百七十七條規定，上訴於第三審法院，非以判決違背法令為理由，
不得為之。是提起第三審上訴，應以原判決違背法令為理由，係屬法定要件。如果上
訴理由狀並未依據卷內訴訟資料，具體指摘原判決不適用何種法則或如何適用不當，
或所指摘原判決違法情事，顯與法律規定得為第三審上訴理由之違法情形，不相適合
時，均應認其上訴為違背法律上之程式，予以駁回。本件上訴人甲○○上訴意旨略稱
：上訴人以施秀珍名義標得會款之後，仍繼續開標並未止會，可見無詐欺之故意，原
審未注意及之，認上訴人有詐騙之意圖，即有違誤；原判決僅依上訴人供認冒標第四
十二會而未調查其他證據，遽認上訴人係冒施秀珍之名標下第四十二會，亦未盡調查
證據之能事；又原判決不予宣告緩刑，自有未詳細審酌上訴人情況云云。惟查：原判
決認定上訴人於民國八十二年一月十五日自任會首，招集民間互助會，連同會首計有
五十六會，上訴人於八十四年十二月十五日在高雄醫學院地下室舉行第四十二次會開
標時，偽造施秀珍署押並書寫利息為新台幣二千五百元之字條（按字條上未記載標單
）行使，而詐取會款，足以生損害於施秀珍及其他活會會員等情。已明業經上訴人
供認冒用施秀珍之名義製作標會用之字條，標得會款不諱，核與告訴人施秀珍、宋孔
月嬌於一審偵、審中所述之情節相符，且經證人黃來秀、張英子、楊德花結證屬實，
復有互助會會員名冊可稽，為其所憑之證據及認定之理由。而以上訴人所辯：標得會
款後，曾告知施秀珍徵求其同意，故不成立行使偽造私文書及詐欺罪。無非飾卸之詞
，為無足採，予以指駁。從形式上觀察並無違背法令之情形存在。按上訴人冒標之會
款係第四十二會業經上訴人供認，原判決於理由內亦載明：「被告係於八十四年十二
月十五日第四十二次標會時冒標施秀珍之會款，此據被告供明，並提出標會單為證，
至於第五十次會即八十五年七月十五日開標，係由杜醫師得標，業經告訴人施秀珍、
宋孔月嬌於原審指述在卷」，故上訴人究竟係標第四十二會抑或第五十會，業經原判
決說明，自非僅依上訴人之自白為認定冒標第四十二會會款之唯一根據。上訴人執此
指摘，自難認係適法之第三審上訴理由。上訴人於偽造施秀珍名義之字條用以標會而
標得會款，係犯刑法第三百三十九條第一項之詐欺罪，與其所犯刑法第二百十六條第
二百十條之行使偽造私文書（按係刑法第二百二十條以文書論之文書）罪之間，有牽
連犯之關係，應從一重處斷，上訴人以其標得該次會款後，仍按月開標可見並無詐欺
之犯意，係其自己之說詞而已，顯係誤解詐欺罪之構成要件，自與法律規定得為第三
審上訴理由之違法情形不相適合。又原判決是否宣告緩刑，係實體法上賦予法院得為
自由裁量之事項，原判決已說明不予宣告緩刑之理由，自不容以其未宣告作為第三審
上訴之適法理由。其上訴即違背法律上之程式，應予駁回。本件既從程序上駁回，其
提出證明書等件聲請本院宣告緩刑，自無從審酌，併予明。
據上論結，應依刑事訴訟法第三百九十五條前段，判決如主文。
中      華      民      國    八十七    年      三      月      六      日
                              最高法院刑事第二庭
                                  審判長法官  施  文  仁
                                        法官  陳  炳  煌
                                        法官  張  淳  淙
                                        法官  洪  文  章
                                        法官  林  錦  芳
      右正本證明與原本無異
                                              書  記  官
中      華      民      國    八十七    年      三      月              日
